【裁判字號】    99,交上易,182
【裁判日期】    990820
【裁判案由】    過失傷害
【裁判全文】
臺灣高等法院刑事判決               99年度交上易字第182號
上  訴  人  臺灣桃園地方法院檢察署檢察官
被      告  乙○○
上列上訴人因過失傷害案件，不服臺灣桃園地方法院98年度審交
易字第437號，中華民國99年5月14日第一審判決（起訴案號：臺
灣桃園地方法院檢察署98年度偵字第23233號），提起上訴，本
院判決如下：
    主  文
原判決撤銷。
乙○○從事業務之人，因業務上之過失傷害人，處有期徒刑參月
，如易科罰金，以新臺幣貳仟元折算壹日。
    事  實
一、乙○○為營業用小客車之司機，以載客為業，為從事業務之
    人。於民國98年5月4日晚間9時10分許，駕駛車牌號碼267-N
    U號營業用小客車，沿桃園縣蘆竹鄉○○路由大竹往南崁行
    駛，在桃園縣蘆竹鄉○○路與富國路口欲左轉大園方向時，
    明知汽車行駛至交岔路口左轉彎時，應行至交岔路口中心處
    左轉，並不得占用來車道搶先左轉；且轉彎車應讓直行車先
    行。又依當時天候晴、夜間有照明、路面乾燥、無缺陷、無
    障礙物，顯無不能注意之情形。適徐均毅騎乘車牌號碼N5U-
    881號重型機車，亦沿桃園縣蘆竹鄉○○路由南崁往大竹方
    向自對向行駛而來，欲通過該路口時，乙○○駕駛營業用小
    客車竟疏未注意搶先在該路口之斑馬線處左轉，及甲○○所
    騎乘重型機車以時速50公里以上超限行駛且亦疏未注意車前
    狀況，因此閃避不及而發生碰撞，致甲○○人車倒地，身體
    並受有左股骨幹骨折、肝臟挫傷併內出血、右側血氣胸、右
    側腎臟及十二指腸挫傷拼血腫、四肢多處擦傷及背部撕裂傷
    等傷害。乙○○於肇事後，於有權偵查機關尚未發覺其犯行
    前，向前往車禍現場處理之警員自首肇事並接受裁判。
二、案經甲○○訴請桃園縣政府警察局蘆竹分局報告臺灣桃園地
    方法院檢察署檢察官偵查起訴。
    理  由
一、訊據被告乙○○對於上開犯行坦承不諱，核與告訴人甲○○
    所指訴情節相符。此外，尚有道路交通事故現場圖、道路交
    通事故調查報告表(一)、(二)、桃園縣政府警察局道路交通事故
    當事人通訊資料表、桃園縣計程車駕駛人執業登記證、臺灣
    省桃園縣區車輛行車事故鑑定委員會鑑定意見書、敏盛綜合
    醫院診斷證明書及現場採證照片等在卷足憑。
二、按汽車汽車行駛至交岔路口左轉彎時，應行至交岔路口中心
    處左轉，並不得占用來車道搶先左轉；且轉彎車應讓直行車
    先行，道路交通安全規則第102條第1項第5款、第7款分別定
    有明文。本件被告違規左轉彎，又顯無不能注意之情事，因
    而肇致本件車禍，其有過失甚明，告訴人徐均毅確因本件車
    禍受有如事實欄所述之傷害，已如前述，被告之過失行為與
    告訴人受有傷勢間，自有相當因果關係。足認被告任意性自
    白確與事實相符，堪以採信。本件事證明確，被告犯行可以
    認定，應依法論科。又原審曾將本案送由臺灣省桃園縣區車
    輛行車事故鑑定委員會鑑定肇事原因，鑑定結果為：一乙○
    ○駕駛營小客車行經行車管制號誌正常運作交岔路口，占用
    來車道搶先左轉彎且未對向直行先行為肇事主因；二甲○○
    駕駛重機車行經行車管制號誌正常運作交岔路口，超速行駛
    且未注意車前狀況為肇事次因。有該會99年2月12日桃縣行
    字第0995200592號函及鑑定意見書一份可稽（原審卷第18-
    21頁）。該鑑定意見並說明係依告訴人甲○○到會陳述時明
    稱：「我直行看到綠燈燈要通過路口，我車速約50-60公里
    ，我有減速，快過經紅綠燈才加速」，故據此認定告訴人甲
    ○○有超速行駛之違規情事（該路段速限為時速50公里）。
    另被告於警詢中即稱告訴人時速80公里以上，並參酌卷附現
    場照片（偵卷23頁），告訴人機車係與被告營業小客車之左
    前車頭發生碰撞，被告營業小客車之左前車頭毀損嚴重，保
    險桿並自車體脫落，及告訴人之身體受有如事實欄所述之嚴
    重多處傷勢，顯見當時撞擊力道之大，足認告訴人之車速確
    實不慢，鑑定意見所指告訴人有違規超速行駛過失事由一節
    ，應屬可信，本院亦同此認定。惟告訴人雖有超速行駛及疏
    未注意車前狀況之過失，並無解於被告應負之本件過失傷害
    刑事責任，附說明之。
三、核被告所為，係犯刑法第284條第2項前段之業務過失傷害罪
    。被告於警員到場處理後，主動向警員陳明其為肇事車輛駕
    駛人，自首而受裁判，此有桃園縣政府警察局道路交通事故
    肇事人自首情形紀錄表1份可按，爰依刑法第62條前段規定
    減輕其刑。原審以被告犯罪事證明確，據以論罪科刑，固非
    無見，惟查：被告身為職業駕駛人，較一般汽車駕駛者更常
    駕駛車輛行駛往來道路，應更為熟稔及遵守交通安全規則，
    以免危害他人生命、財產安全，竟因圖一時便利於路口搶先
    左轉，且未讓直行之告訴人機車先行，而發生本件車禍致告
    訴人受傷嚴重，生命一度垂危，告訴人身心受創極為嚴重，
    情節可謂重大，被告犯後雖坦認自己之過失不諱，惟其自肇
    事迄今已逾一年，未與告訴人達成和解，難認確已真心悔悟
    ，原審未慮及此，僅判處被告拘役55日之刑，顯屬過輕，檢
    察官依告訴人之請求提起上訴指摘原判決量刑不當，為有理
    由，應由本院將原判決撤銷改判。爰審酌被告品行、過失程
    度、智識程度、告訴人所受傷勢嚴重，被告尚未與告訴人達
    成和解，告訴人亦有過失等一切情狀，量處如主文第二項所
    示之刑，並諭知易科罰金之折算標準。
據上論斷，應依刑事訴訟法第369條第1項前段、第364條、第299
條第1項前段，刑法第284條第2項前段、第62條前段、第41條第1
項前段，刑法施行法第1條之1，判決如主文。
本案經檢察官陳明光到庭執行職務。
中    華    民    國    99    年    8     月    20    日
                  刑事第四庭審判長法  官  陳筱珮
                                  法  官  邱滋杉
                                  法  官  孫惠琳
以上正本證明與原本無異。
不得上訴。
                                  書記官  林敬傑
中    華    民    國    99    年    8     月    20    日
附錄本案論罪科刑法條全文：
中華民國刑法第284條
（過失傷害罪）
因過失傷害人者，處 6 月以下有期徒刑、拘役或 5 百元以下罰
金，致重傷者，處 1 年以下有期徒刑、拘役或 5 百元以下罰金
。
從事業務之人，因業務上之過失傷害人者，處 1 年以下有期徒
刑、拘役或 1 千元以下罰金，致重傷者，處 3 年以下有期徒刑
、拘役或 2 千元以下罰金。

司法院資訊處製作；財團法人民間司法改革基金會備份。
